臺灣板橋地方法院民事判決　　　　　　　95年度婚字第1504號
原　　　告　乙○○
訴訟代理人　徐士斌律師
被　　　告　甲○○
上列當事人間請求離婚事件，本院民國96年10月2日言詞辯論終
結，茲判決如左：
    主    文
准原告與被告離婚。
訴訟費用由被告負擔。
    事實及理由
一、原告主張
  (一)兩造於民國79年1月4日結婚，婚後並育有一子游仕名，初時
    感情融洽，豈料近年感情生變，被告時常辱罵原告、原告家
    人，常常意見不合就吵架，都是為了錢，被告跟原告要錢，
    原告有時候會給錢，有時候沒有給。
  (二)原告為負擔生計並給予小孩較優渥生長環境而從事藥酒之業
    務工作，因須全省各地推銷產品，因此長期不在家，被告常
    為此爭吵，並以難聽措詞施以言語暴力。
  (三)原告為此於92年6 月1 日起即在外租屋居住，並已將戶籍遷
    出臺北縣土城市○○路141 巷16弄6 號4 樓住處，兩造於90
    、91年間已無夫妻性生活，且自92年起開始分居，原告約1
    、2 個禮拜回去看一下小孩就走了，沒有過夜，偶與原告見
    面便以爭執收場，夫妻感情平淡，顯已無法維持婚姻。
  (四)綜上，原告主張婚姻已難以維持，且已分居多年等情，爰依
    民法第 1052條第2項規定，請求准予離婚。並聲明：如主文
    所示。
二、被告方面：
  (一)被告跟原告要錢就會吵，原告不一定給錢，給多少也不一定
    ，就是因為不太夠用，被告才會跟原告要錢，被告自己有上
    班，月入約新台幣兩萬八千元，但要繳房貸，房子是被告的
    名字，原告的錢要付生活費。
  (二)兩造並沒有分居，只是原告常常出差，一個禮拜回來一次，
    有時候3 、4 天，也有過夜，有時候原告公司要出差就出差
    ，有時候住個4 、5 天或10天也不一定，這4 、5 年來一直
    是這樣，兩造之子游仕名也知道，兩造戶籍沒有在一起，但
    有一起住在土城清水。
  (三)原告常常亂發脾氣，但因原告工作壓力大，被告也沒有管他
    。兩造夫妻感情平淡，但被告懷疑原告有外遇，不然為何吵
    著要離婚。並聲明：駁回原告之訴。
三、查兩造於79年1月4日結婚係夫妻關係，現婚姻關係存續中，
    有原告提出兩造戶籍謄本為證。
四、原告主張：兩造近年感情生變，經常因被告向原告要錢而吵
    架，原告乃於92年6 月1 日間在外租屋居住，兩造已5 、6
    年沒有性生活，原告又於93年6 月28日遷移其戶籍至宜蘭縣
    冬山鄉○○路71巷8 號，兩造迄今分居已4 年多未共同生活
    ，偶爾見面便以爭執收場，夫妻感情平淡，兩造婚姻發生嚴
    重破綻，婚姻關係實難以繼續維持等情，業據原告提出房屋
    租賃契約書影本三份（租期自92年6 月1 日至97年5 月30
    日）、社區管理委員會之繳交管理費證明書一件為證；再者
    ，原告係於93年6 月28日遷移其戶籍至宜蘭縣冬山鄉○○路
    71巷8 號，亦有前開原告所提之戶籍謄本記事欄可參。被告
    對於原告主張兩造經常為了錢的事情爭吵，及近4 、5 年以
    來，原告經常出差，兩造夫妻感情平淡等情，並不爭執，惟
    以上開陳述為辯。經查：
  (一)證人即兩造之子游仕名到庭證稱：「兩造相處得很好，父親
    出差回來都會住在家裡，父親有時候出差一個禮拜，也會回
    來住，兩造沒有分居。父親一個月出差大概2 、3 次，1 次
    幾天不一定，長的話一個月出差大概2 、3 次，1 次幾天不
    一定，長的話一個禮拜，短的話2 、3 天。（兩造在家裡相
    處的情形？）只是意見不合，都是為了錢，是媽媽跟爸爸要
    錢的事爭執，大概一個月要吵1 、2 次，吵完後，爸爸不想
    吵就出去跑客戶了，如果跑中南部就隔幾天才回來。爸爸回
    來的話，兩造都會睡在同一個房間。：：我現在和兩造同住
    在清水路。」等語（見本院96年5 月28日言詞辯論筆錄），
    由是觀之，足見兩造意見不合，長期為了錢之事爭執，約一
    個月要吵1 、2 次，原告不想吵就出去跑客戶，原告經常出
    差，一個月要出差大概2 、3 次，每次出差有時一個禮拜，
    有時約2 、3 天，此與兩造前開陳述亦屬相符。證人游仕名
    雖另證稱：原告出差後都會回家裡住，兩造沒有分居云云，
    惟參酌前述原告早於92年6 月1 日起在淺水灣山莊租屋迄今
    （參見前開房屋租賃契約書、社區管理委員會之繳交管理費
    證明書），又於93年6 月28日已將其戶籍遷移至宜蘭縣冬山
    鄉○○路71巷8 號等情，原告顯係因無意與被告持續爭吵而
    有此舉，被告及證人游仕名之前開所陳（原告出差後都會回
    家住），應係與原告認知不同所致，此益見兩造長期為金錢
    爭執，雙方均不能理性溝通，以謀求解決之道，長年以來並
    無實質婚姻生活甚明。
  (二)至被告主張懷疑原告係因外遇，才會對被告提起本件離婚訴
    訟乙節，惟被告並未提證據證明，自不足採，且益徵兩造夫
    妻已無互信可言。
  (三)綜合上述，兩造長期為金錢問題爭吵，雙方均不能理性溝通
    ，以謀求解決之道，近4 、5 年以來，原告經常出差，並為
    避免與被告爭執，早於92年6 月1 日起在淺水灣山莊租屋迄
    今，嗣又於93年6 月28日已將其戶籍遷移宜蘭，兩造夫妻感
    情平淡，長期以來並無實質婚姻生活，顯見兩造歧見已深，
    夫妻間互信、互愛之基礎已嚴重動搖，顯無繼續和諧相處之
    希望。從而，原告主張兩造婚姻發生嚴重破綻，婚姻關係實
    難以繼續維持，堪信為真實。
五、按民法第1052條第1 項以外之重大事由，難以維持婚姻者，
    夫妻之一方得請求離婚。但其事由應由夫妻之一方負責者，
    僅他方得請求離婚，民法第1052條第2 項定有明文。復按有
    民法第1052條第2 項以外之重大事由，難以維持婚姻者，夫
    妻之一方得請求離婚。但其事由應由夫妻之一方負責者，僅
    他方得請求離婚，民法第1052條第2 項定有明文。又按「民
    法親屬編於74年修正後，於第1052條增列第2 項離婚事由之
    概括規定，准『有前項以外之重大事由，難以維持婚姻者，
    夫妻之一方得請求離婚』其目的在使夫妻請求裁判離婚之事
    由較富彈性，是夫妻間發生之情事，苟足使婚姻難以維持，
    即無不准依該條第2 項訴請離婚之理，不因當事人併據同一
    事實主張有該條第1 項離婚原因而有不同。」。從而，以該
    夫妻依上開民法第1052條第2 項及參諸該條項但書之規定，
    為訴請離婚者，本固須以該離婚之重大事由非由請求之夫或
    妻之一方所應負責為限，始得訴請判決離婚。至於如該難以
    維持婚姻之重大事由，夫妻雙方均需負責時，即係應比較該
    夫妻雙方之有責程度，僅責任較輕之一方，得向責任較重之
    他方請求離婚，或於有責程度相同時，而認雙方均得請求離
    婚為是（此並有最高法院九十年度台上字第八○四號判決足
    參）。查兩造婚姻發生嚴重破綻，婚姻關係實難以繼續維持
    （參見前述四、(一)(二)(三)）。本院認兩造間感情因已嚴重破壞
    ，難再為共同生活，其二人相互協力保持夫妻共同生活之圓
    滿、安全及幸福之基礎既不復存在，渠等婚姻所生之破綻亦
    無回復之希望，其情形已構成難以維持婚姻之重大事由，此
    重大事由於客觀及主觀上均足認為已達難以維持婚姻之情形
    ，本院衡之夫妻雙方就該婚姻破綻之發生、擴大，而達難以
    回復之可能，其兩造均有其與因之歸責性，二人均難辭其咎
    ，可歸責比例不分軒輊，故依上開法條規定之說明，雙方均
    得請求判決離婚。是原告據此訴請判決離婚，於法無不合，
    應予准許。
七、本件事證已臻明確，兩造其餘主張、陳述及所舉證據方法，
    於本案判決之結果不生影響，爰不逐一論駁，併此敘明。
八、訴訟費用裁判之依據：民事訴訟法第78條。
中　　華　　民　　國　　96 　年　 　10　　月  　16 　 日
                  家事法庭  法 　官  劉大衛
右為正本係照原本作成
如對本判決上訴，須於判決送達後廿日內向本院提出上訴狀。
中　　華　　民　　國　　96　  年　 　10　　月 　16  　日
                         法院書記官　劉佳香
